臺灣新北地方法院刑事判決
                                    111年度審訴字第638號
公  訴  人  臺灣新北地方檢察署檢察官
被      告  張智堯

                    籍設新北市○○區○○路00號（新北市○○區○○○○○○
                   居○○市○○區○○路○段00○0號0樓（第三間）
上列被告因侵占等案件，經檢察官提起公訴（111年度偵緝字第2
507、2508號），被告於準備程序進行中就被訴事實均為有罪之
陳述，本院合議庭裁定本件由受命法官獨任進行簡式審判程序並
判決如下：
    主  文
張智堯犯如附表三所示之各罪，各處如附表三宣告刑欄所示之刑
及沒收（含追徵）。應執行有期徒刑肆月，如易科罰金，以新臺
幣壹仟元折算壹日。緩刑貳年。
    事  實
一、張智堯於民國110年3月12日，曾向其父張泰銓借用張泰銓向
    永豐銀行所申辦、卡號00000000000XXXX6（下稱永豐銀信用
    卡，完整信用卡卡號詳卷）之信用卡使用，因而知悉上開信
    用卡之卡號與背後之授權碼等資料，詎於同年6月間因經濟
    拮据，竟意圖為自己不法之利益，基於詐欺得利、行使偽造
    準私文書與等犯意，接續於附表一所示時間，在新北市○○區
    ○○路0段00○0號5樓3室租屋處內，接續利用網際網路連接至
    「SWAG」直播平臺網站，以自己所申請之「wildmoon7375」
    帳號登入，再於該網站輸入上述永豐銀信用卡之卡號、授權
    碼等資料，為自己上述帳號儲值消費，用以表示張泰銓欲儲
    值平臺點數而行使之，接續輸入張泰銓上開信用卡等資料進
    行線上刷卡，據以偽造不實線上刷卡消費訂單之電磁紀錄，
    用以表示張泰銓同意線上刷卡付款之意思，致「SWAG」直播
    平臺網站陷於錯誤，誤認係張泰銓文本人刷卡消費，而提供
    如附表所載之價值之平臺點數予張智堯上述帳號內，以此方
    式詐得前揭平臺點數之財產上不法利益，足生損害於張泰銓
    、「SWAG」直播平臺以及永豐銀行對信用卡授權交易與管理
    之正確性。
二、張智堯110年12月間，在嘉里大榮物流股份有限公司（下稱
    嘉里大榮公司）板橋營業所擔送貨駕駛員，詎又意圖為自己
    不法所有，基於業務侵占之犯意，接續於110年12月22日、
    同月23日，利用送貨員駕駛執行業務，於貨物達後向收件人
    代收取貨款而持有該貨款之機會，將附表二所示之託運單號
    向收件人代收之貨款侵吞入已。
三、案經張泰銓與嘉里大榮公司訴由新北市政府警察局土城分局
    移送臺灣新北地方檢察署檢察官偵查後起訴。
    理  由
一、上揭事實，業據被告張智堯於警詢、偵查、本院準備程序及
    審理中均坦承不諱，核與證人即告訴人張泰銓、告訴代理人
    葉大忠於警詢中之證述相符，並有永豐銀行信用卡客戶交易
    明細表2份、新北市政府警察局土城分局偵查隊公務電話紀
    錄、「SWAG」直播平臺網站會員資料各1份、嘉里大榮物流
    客戶簽收單影本4張在卷可佐，足認被告自白均與事實相符
    ，可以採信。綜上，本件事證明確，被告犯行均堪認定，均
    應依法論科。
二、論罪科刑：
㈠、核被告就犯罪事實一之行為，係犯刑法第216條、第210 條、
    第220 條第2 項之行使偽造準私文書罪、第339 條第2 項之
    詐欺得利罪。被告就犯罪事實二之行為，係犯刑法第336條
    第2項之業務侵占罪。被告未經告訴人張泰銓之同意及授權
    ，冒用其名義，輸入告訴人之永豐銀信用卡卡號、卡片背面
    授權碼、有效年、月等資料，偽造不實線上刷卡之電磁紀錄
    之行為，為偽造準私文書之部分行為，其偽造準私文書後復
    持以行使，各次偽造準私文書之低度行為，應為各該行使之
    高度行為所吸收，均不另論罪。被告先後盜刷告訴人張泰銓
    之信用卡、侵占嘉里大榮公司貨款，均係於密接之時間、空
    間所為，各侵害相同法益，各次舉動之獨立性極為薄弱，依
    一般社會健全觀念，難以強行分開，在刑法評價上，以視為
    數個舉動之接續施行較為合理，應各論以接續犯之一罪。被
    告以一行為同時觸犯行使偽造準私文書、詐欺得利罪嫌，為
    想像競合犯，應依刑法第55條之規定，從一重論以行使偽造
    準私文書罪處斷。被告所犯行使偽造準私文書與業務侵占罪
    2罪間，犯意各別，行為互殊，應予分論併罰。
㈡、按若有情輕法重之情形者，裁判時本有刑法第59條酌量減輕
    其刑規定之適用（司法院大法官釋字第263號解釋意旨可資
    參照），從而其「情輕法重」者，縱非客觀上足以引起一般
    同情，惟經參酌該號解釋並考量其犯罪情狀及結果，適用刑
    法第59條之規定酌減其刑，應無悖於社會防衛之刑法機能（
    最高法院81年度台上字第865號判決意旨可資參照）。次按
    業務侵占罪之法定刑為「6月以上5年以下有期徒刑，得併科
    新臺幣9萬元以下罰金」，然同為業務侵占之人，其原因動
    機不一，犯罪情節未必盡同，其業務侵占行為所造成危害社
    會之程度自屬有異，法律科處此類犯罪，所設之法定最低本
    刑卻同為「6月以上5年以下有期徒刑」，不可謂不重。於此
    情形，自非不可依客觀之犯行與主觀之惡性二者加以考量其
    情狀，是否有可憫恕之處，適用刑法第59條之規定酌量減輕
    其刑，期使個案裁判之量刑，能斟酌至當，符合罪刑相當原
    則及比例、平等原則（最高法院96年度台上字第6103號、97
    年度台上字第4319號判決意旨可資參照）。查本件被告因一
    時思慮欠周，致罹刑典，被告犯後已坦承犯行，且無犯罪前
    科紀錄，衡酌被告所犯業務侵占之最輕本刑為有期徒刑6月
    ，依被告本案所侵占金額非鉅之具體情狀以觀，確屬情輕法
    重，客觀上足以引起社會一般人之同情，縱宣告法定最低度
    之刑猶嫌過重，故被告所犯上開業務侵占罪，犯罪情狀顯可
    憫恕，爰依刑法第59條規定酌量減輕其刑。
㈢、爰審酌被告正值壯年，竟不思以正途獲取所需，逕自持告訴
    人張泰銓之信用卡上網刷卡消費，且未能謹守職務分際，貪
    圖私利，利用任職物流公司送貨駕駛員之機會，將業務上持
    有之代收貨款予以侵占入己，違背誠信及職業道德，顯然欠
    缺尊重他人財產權益之觀念，行為殊屬不當，應予非難，兼
    衡被告無前科（見本院卷附臺灣高等法院被告前案紀錄表1
    份）、高職畢業之智識程度（見本院卷附被告個人戶籍資料
    查詢結果1 紙）、家庭經濟狀況勉持（見臺灣新北地方檢察
    署111 年度偵字第9447號卷第6 頁被告調查筆錄受詢問人欄
    ）、目前工作月薪4萬元、無需撫養之人、犯罪之動機、目
    的、手段、其盜刷信用卡及侵占款項之價值，被告犯後坦承
    犯行，雖尚未與告訴人張泰銓及嘉里大榮公司達成和解，惟
    已取得告訴人張泰銓之諒解，且已賠償嘉里大榮公司之損害
    完畢（見同署111年度偵緝字第2507號卷第17頁、本院準備
    程序筆錄第3頁、本院卷附111年8月9日刑事案件公務電話紀
    錄表）等一切情狀，分別量處如主文所示之刑，並諭知易科
    罰金之折算標準，暨定應執行刑及諭知易科罰金之折算標準
    ，以資懲儆。
㈣、緩刑部分：
　　查被告前未曾因故意犯罪而受有期徒刑以上刑之宣告，有臺
    灣高等法院被告前案紀錄表在卷可稽，其因一時失慮而罹刑
    典，犯後於本院準備程序時均已坦承犯行，足見其顯有悔悟
    之意，其經此次科刑教訓後，當知所警惕，是本院認尚無逕
    對被告施以自由刑之必要，自可先賦予被告非在監之適當社
    會處遇，以期其能有效回歸社會，故上開對被告宣告之刑，
    以暫不執行為適當，爰諭知被告緩刑2 年，以啟自新，並觀
    後效。
三、沒收部分：
㈠、查被告於本案盜刷告訴人張泰銓信用卡所得之點數不法利益
    共價值3,124元，並未扣案，為被告犯罪所得，且未實際合
    法發還告訴人張泰銓，被告亦未與告訴人達成和解或賠償損
    害，宣告沒收亦無過苛、欠缺刑法上之重要性、犯罪所得價
    值低微，或為維持受宣告人生活條件之必要等情形，爰依刑
    法第38條之1第1 項前段及第3 項之規定宣告沒收，並於全
    部或一部不能沒收或不宜執行沒收時，追徵其價額。
㈡、至被告已將本件業務侵占所得之款項賠償予嘉里大榮公司，
    業如前述，爰依刑法第38條之1第5項之規定，不予宣告沒收
    或追徵，附此敘明。
據上論斷，應依刑事訴訟法第273條之1第1項、第299條第1 項前
段，判決如主文。
本案經檢察官郝中興偵查起訴，由檢察官高智美到庭執行公訴。
中　　華　　民　　國   111   年    8     月     18    日
                  刑事第二十三庭  法  官  傅明華
上列正本證明與原本無異。
如不服本判決，應於判決送達後20日內敘明上訴理由，向本院提
出上訴狀 (應附繕本) ，上訴於臺灣高等法院。其未敘述上訴理
由者，應於上訴期間屆滿後20日內向本院補提理由書「切勿逕送
上級法院」。
                                  書記官 盧姿妤
中　　華　　民　　國   111   年    8     月     18    日
附本案論罪科刑法條全文：
中華民國刑法第216條
（行使偽造變造或登載不實之文書罪）
行使第 210 條至第 215 條之文書者，依偽造、變造文書或登載
不實事項或使登載不實事項之規定處斷。
中華民國刑法第210條
（偽造變造私文書罪）
偽造、變造私文書，足以生損害於公眾或他人者，處 5 年以下
有期徒刑。
中華民國刑法第220條
（準文書）
在紙上或物品上之文字、符號、圖畫、照像，依習慣或特約，足
以為表示其用意之證明者，關於本章及本章以外各罪，以文書論
。
錄音、錄影或電磁紀錄，藉機器或電腦之處理所顯示之聲音、影
像或符號，足以為表示其用意之證明者，亦同。
中華民國刑法第336條
對於公務上或因公益所持有之物，犯前條第 1 項之罪者，處 1
年以上 7 年以下有期徒刑，得併科 15 萬元以下罰金。
對於業務上所持有之物，犯前條第 1 項之罪者，處 6 月以上 5
年以下有期徒刑，得併科 9 萬元以下罰金。
前二項之未遂犯罰之。

附表一：被告盜用告訴人張泰銓永豐銀信用卡之時間與金額
編號 儲  值  日  期 儲值金額（新臺幣） 備   註 1 110年6月19日晚間11時23分許 499元  2 110年6月20日凌晨1時4分許  499元  3 110年6月20日凌晨2時1分許 1,099元  4 110年6月21日晚間11時58分許 499元  5 110年6月24日凌晨2時9分許 99元  6 110年7月8日晚間 9時42分許 429元  總       計：3,124元             

附表二：被告侵占嘉里大榮公司代收貨款之金額明細
編號 送 貨 日 期 託 運 單 號 代收金額（新臺幣） 備註 1 110年12月22日 00000000000號 4,200元  2 110年12月22日 00000000000號 1萬4,765元  3 110年12月23日 00000000000號 1,400元  4 110年12月23日 00000000000號 4,240元  總        計：2萬4,605元                

附表三：
編號 犯罪事實 宣告刑 1 即犯罪事實一部分 張智堯犯行使偽造準私文書罪，處有期徒刑貳月，如易科罰金，以新臺幣壹仟元折算壹日。未扣案之犯罪所得新臺幣參仟壹佰貳拾肆元沒收，於全部或一部不能沒收或不宜執行沒收時，追徵其價額。 2 即犯罪事實二部分 張智堯犯業務侵占罪，處有期徒刑參月，如易科罰金，以新臺幣壹仟元折算壹日。